最高法院民事裁定　　　　　　　　　　111年度台抗字第437號
再 抗告 人 A01股份有限公司

法定代理人 甲○○
訴訟代理人 郭雨嵐律師 
　　　　　 汪家倩律師 
　　　　　 潘皇維律師 
　　　　　 李佶穎律師
上列再抗告人因與相對人A02 股份有限公司等間聲請保全證據事
件，對於中華民國111年3月17日智慧財產及商業法院裁定（ 111
年度民專抗字第2號），提起一部再抗告，本院裁定如下：
    主  文
原裁定關於駁回再抗告人聲請至該裁定附表1 所列處所取得型號
0000○○○○○實物及相關資料之證據保全之裁定暨該訴訟費用
部分廢棄，應由智慧財產及商業法院更為裁定。
    理  由
本件再抗告人以：伊為中華民國發明第0000000 號「○○○○
  ○○○○○○」專利（下稱系爭專利）之專利權人，相對人銷
  售之型號0000○○○○○（下稱系爭產品）侵害系爭專利，伊
  將取得之系爭產品比對結果落入系爭專利請求項1、9之文義範
  圍。系爭產品非終端消費產品，難於市場購得，相對人於國內
  亦無庫存，僅能至實際使用系爭產品如原裁定附表（下稱附表
  ）1 所示之生產半導體製造商處所取得系爭產品實物及相關規
  格文件，且相對人在侵權協商過程對伊取得之系爭產品多所質
  疑，顯見證據有滅失或礙難使用之虞，而有證據保全之必要；
  另若由相對人或半導體製造商於專利侵權訴訟提出系爭產品，
  可能均係迴避設計後之產品，亦符合就確定事、物之現狀有法
  律上利益並有必要，爰依民事訴訟法第368條第1項規定，聲請
  至附表1 所列處所為證據保全等語。經智慧財產及商業法院第
  一審（下稱原法院一審）裁定駁回其聲請，再抗告人不服，提
  起抗告。原法院以：再抗告人固釋明其為系爭專利之專利權人
  ，相對人為販售而進口系爭產品，並提出侵權比對表、系爭產
  品之公證購買體驗筆錄、相對人發明專利說明書公告本等為證
  ，主張系爭產品侵害系爭專利。然查，系爭產品之開合部係藉
  由彈簧力量使之閉合，此種開合結構於系爭專利說明書已明確
  記載易在摩擦接觸過程產生細屑，並使組裝複雜，為系爭專利
  所欲改良的先前技術，尚難據以認定再抗告人就該產品落入系
  爭專利請求項1、9之權利範圍已為釋明。又再抗告人未就相對
  人計劃以迴避設計後之零件變更系爭產品狀態乙情，提出具體
  事證，自不得憑其主觀臆測，准予本件證據保全。故再抗告人
  並未釋明本件所聲請保全之證據有滅失或礙難使用之虞，或有
  以證據保全方式確定事、物現狀有法律上利益之必要等詞，因
  而維持原法院一審所為駁回再抗告人保全證據聲請之裁定，駁
  回其抗告。再抗告人不服，提起本件再抗告。
按證據有滅失或礙難使用之虞，或經他造同意者，得向法院聲
  請保全；就確定事、物之現狀有法律上利益並有必要時，亦得
  聲請為鑑定、勘驗或保全書證，民事訴訟法第368條第1項定有
  明文。此規定中關於證據有滅失或礙難使用之虞，及確定事物
  有法律上利益並有必要者，二者係不同之程序標的，聲請人聲
  請證據保全如同時主張此二者，即構成客觀合併，法院應逐一
  審查各程序標的之有無理由。就證據有滅失或礙難使用之虞，
  係指若不及時為證據保全，證據有滅失或礙難使用之虞之情形
  ，例如：證人即將死亡、證物即將銷燬、變更或待勘驗之船舶
  即將沈沒等類。經查，再抗告人於原法院一審係主張系爭產品
  依民事訴訟法第368條第1項規定之「證據有滅失或礙難使用之
  虞」及就「確定事、物之現狀有法律上利益並有必要」二者，
  聲請證據保全，其於該院一審敗訴後，其所提抗告狀，似亦就
  系爭產品具有上開二者證據保全之程序標的，提起抗告，並在
  該狀敘明不服原法院一審裁定之抗告理由（原法院卷21至42頁
  ），未見再抗告人有另以書狀或言詞為撤回或對該「證據有滅
  失或礙難使用之虞」部分之證據保全，為不再主張之表示。惟
  原法院僅就「確定事、物之現狀有法律上利益並有必要」部分
  論述系爭產品有無證據保全必要，並未就「證據有滅失或礙難
  使用之虞」部分說明何以不採之理由，自有理由不備之情。
另按就「確定事、物之現狀有法律上利益並有必要」類型之證
  據保全，其要件包括有「法律上利益」並有「必要性」。其所
  謂有法律上利益，係指經此證據保全而得有集中審理之促進，
  或防免訴訟之提起。又所謂有必要性，固應依比例原則審查，
  惟不應與證據保全聲請人於本案有無理由乙節相混。即若認為
  智慧財產案件之證據保全，需兼顧被告或相對人之實體及程序
  利益，為避免證據摸索，宜於相當程度一併審酌聲請人於本案
  請求有理由之蓋然性程度，然其蓋然性之要求，與本案之證明
  度，並不相同，法院於證據保全程序中，就此二者，應予明確
  區分。經查，原法院就系爭產品是否存在法律上利益，未見究
  明。其次，原法院以系爭產品開合部之開合結構，為系爭專利
  所欲改良之先前技術，尚難據以認定再抗告人已釋明該產品落
  入系爭專利請求項1、9之權利範圍乙情，認再抗告人所提證據
  並未釋明系爭產品侵害系爭專利，難謂其為確定事、物之現狀
  有法律上利益並有必要，而駁回再抗告人證據保全之聲請，似
  見係以系爭產品是否構成侵害系爭專利之本案實體事項，作為
  再抗告人就其聲請保全「確定事、物現狀」有無釋明其「法律
  上利益並有必要」之認定，亦有不無將證據保全關於釋明之必
  要性及蓋然性，與本案請求有無理由，相混淆之虞。
綜上，原法院未詳加說理闡析，逕認再抗告人未盡釋明保全證
  據要件之責，而以裁定駁回其此部分之聲請，自嫌速斷。再抗
  告意旨，指摘原裁定上開對其不利部分違背法令，聲明廢棄，
  非無理由，爰將原裁定此部分廢棄，由原法院更為適當處理。
據上論結，本件再抗告為有理由。依民事訴訟法第495條之1第
  2項、第477條第1項、第478條第2項，裁定如主文。
中    華    民    國   111    年    6     月    8     日
                      最高法院民事第六庭
                          審判長法官  魏  大  喨  
                                法官  李  寶  堂  
                                法官  李  文  賢  
                                法官  高  榮  宏  
                                法官  林  玉  珮  
本件正本證明與原本無異
                                      書  記  官
中    華    民    國   111    年    6     月    14    日